【裁判字號】    98,交聲更（一）,2
【裁判日期】    980831
【裁判案由】    違反道路交通管理處罰條例聲明異議
【裁判全文】
臺灣士林地方法院交通事件裁定
    原處分機關  臺北市交通事件裁決所
    異  議  人
    即受處分人  甲○○
    選任辯護人  廖修譽  律師
                劉嘉瑜  律師
上列異議人即受處分人因違反道路交通管理處罰條例案件，對於
臺北市交通事件裁決所民國89年11月7 日所為北市裁催字第裁00
-000000000號等319 件違反道路交通管理事件之處分（原舉發案
號：臺北市政府警察局北市警交字第731723052 號等319 件）聲
明異議，經本院於97年12月29日以97年度交聲字第605 號、第11
02至1419號裁定異議駁回，異議人即受處分人不服該裁定提起抗
告，經臺灣高等法院於98年2 月10日以98年度交抗字第226 號、
第230 至467 號、第469 號至548 號將原裁定撤銷，發回本院，
本院裁定如下：
    主  文
原處分均撤銷。
    理  由
一、按受處分人，不服道路交通管理處罰條例第8 條所定主管機
    關所為之處罰，得於接到裁決書之翌日起20日內，向管轄地
    方法院聲明異議；行政法院認其無受理訴訟權限者，應依職
    權以裁定將訴訟移送至有受理訴訟權限之管轄法院。數法院
    有管轄權而原告有指定者，移送至指定之法院。道路交通管
    理處罰條例第87條第1 項、行政訴訟法第12條之2 第2 項分
    別定有明文。
  (一)查本件異議人即受處分人甲○○主張原處分機關臺北市交通
    事件裁決所以異議人所有車牌號碼AI-1386 號自小客車，自
    民國（下同）87年2 月24日起至89年7 月12日止【異議人行
    政訴訟起訴狀誤載為87年3 月17日起至89年8 月7 日止】，
    在設有計費器停車位停車不繳費等違規事由，違反修正前道
    路交通管理處罰條例第56條第1 項第10款等規定，於89年11
    月7 日為如附表所示之319 件裁決書，未經合法送達，即移
    送行政執行，受處分人得知後於95年9 月18日提出聲請書，
    請求撤銷處罰並撤回執行，經原處分機關以95年9 月26日北
    市裁四字第095402933400號函覆在案，異議人不服提起訴願
    ，經訴願決定予以駁回後，再向臺北高等行政法院提起撤銷
    原處分及原訴願決定之訴。
  (二)茲經臺北高等行政法院受理後認異議人係對原處分機關所為
    如附表所示裁決書之送達合法與否聲明異議，依前開法條規
    定，應屬本院管轄事項，而於97年5 月2 日以97年度訴字第
    1034號裁定移送本院，本院自受其拘束，合先敘明。
二、原處分意旨略以：異議人所有之AI-1386 號自用小客車，自
    87年2 月24日起至89年7 月12日止，在設有計費器停車位停
    車不繳費等違規事實，違反修正前道路交通管理處罰條例第
    56條第1 項第10款等規定，而於89年11月7 日以如附表所示
    之319 件裁決書裁決異議人應繳納罰鍰共計新臺幣38萬4,60
    0 元，經合法送達，異議人未於法定期間聲明異議，嗣於90
    年7 月26日移送行政執行署強制執行在案云云。
三、異議意旨略以：原處分機關於89年11月7 日所為如附表所示
    之319 件裁決書，未經合法送達等語。
四、經查：
  (一)按處理違反道路交通管理事件，有關文書送達之程序，依行
    政程序法之規定，違反道路交通管理事件統一裁罰基準及處
    理細則第5 條定有明文。查該規定於90年1 月1 日起開始施
    行，行政程序法亦於同日開始施行，此有違反道路交通管理
    事件統一裁罰基準及處理細則及行政程序法法規沿革列印資
    料各1 份附卷可稽，換言之，90年1 月1 日以後，有關交通
    事件相關文書送達程序，悉依行政程序法之規定辦理。
  (二)次按送達由行政機關自行或交由郵政機關送達；又送達，於
    應受送達人之住居所、事務所或營業所為之。但在行政機關
    辦公處所或他處會晤應受送達人時，得於會晤處所為之。又
    對於當事人之送達，有應為送達之處所不明者，行政機關得
    依申請，准為公示送達；又有前項所列各款之情形而無人為
    公示送達之申請者，行政機關為避免行政程序遲延，認為有
    必要時，得依職權命為公示送達；當事人變更其送達之處所
    而不向行政機關陳明，致有第1 項之情形者，行政機關得依
    職權命為公示送達；公示送達應由行政機關保管送達之文書
    ，而於行政機關公告欄黏貼公告，告知應受送達人得隨時領
    取；並得由行政機關將文書或其節本刊登政府公報或新聞紙
    。行政程序法第68條第1 項、第72條第1 項、第78條第1項
    第1 款、第2 項、第3 項、第80條分別定有明文。
  (三)查異議人所有之AI-1386 號自用小客車，自87年2 月24日起
    至89年7 月12日止共違規319 件，臺北市交通事件裁決所先
    以雙掛號郵寄因招領逾期無法送達，嗣委請臺北市政府警察
    局大安分局員警送達臺北市交通事件裁決所89年5 月11日北
    市裁四字第8966153700號書函及違規查詢報表予異議人，惟
    經大安分局派員送達結果，因異議人「遷出未報去向不明（
    空戶），無法送達」，嗣經辦理公示送達通知書，此分別有
    臺北市交通事件裁決所89年5 月11日北市裁四字第89661530
    00號函稿影本、臺北市政府警察局大安分局89年5 月23日北
    市警安分交字第8961840500號函影本及臺北市政府交通局89
    年6 月2 日北市交裁字第8922294400號公示送達影本各1 紙
    在卷足憑，然異議人未於期限內到案繳納罰鍰，嗣經臺北市
    交通事件裁決所於89年11月7 日逕行裁決，並於89年11月15
    日郵寄裁決書，經郵局於89年11月17日以「招領逾期」退回
    ，旋於89年12月22日委請大安分局員警送達裁決書，惟因異
    議人「房屋已出售，戶口遷出未報去向不詳屬空戶，無法送
    達」，因而辦理裁決書之公示送達，此有臺北市交通事件裁
    決所89年11月15日北市裁四字第8976247400號函稿影本、89
    年11月17日郵局退回封面影本及臺北市政府警察局大安分局
    89年12月30日北市警安分交字第8964954300號函影本及刊載
    於臺北市政府公報90年夏字第13期臺北市政府交通局90年4
    月9 日北市交裁字第9021363500號公示送達各1 紙附卷供參
    。
  (四)按行政程序法第80條規定，公示送達應由行政機關保管送達
    之文書，而於行政機關公告欄黏貼公告，告知應受送達人得
    隨時領取；並得由行政機關將文書或其節本刊登政府公報或
    新聞紙。查本條文之立法理由說明明載「公示送達，應由行
    政機關暫行保管應送達之文書，但『應』張貼公告，告知應
    受送達人得隨時領取；另為增加應受送達人知悉應送達文書
    之內容或要旨之機會，亦『得』將文書或節本刊登政府公報
    或新聞紙。」此有立法院公報第八十八卷第六期院會紀錄第
    415 頁影本在卷可憑。學者相關論著亦闡明「於行政機關公
    告欄黏貼公告乃公示送達之必要方式，而刊登政府公報或新
    聞紙則為附加的送達方式；後者並不能取代前者」（參行政
    程序法實用2001年第二版，蔡茂寅、李建良、林明鏘、周志
    宏合著，學林文化事業有限公司出版），換言之，就行政程
    序法立法之初設定之公示送達合法程式要件，於行政機關公
    告欄黏貼公告乃公示送達合法生效之必備方式，另將文書或
    節本刊登政府公報或新聞紙，僅係為了增加應受送達人知悉
    應送達文書之內容或要旨之機會，此手續並非公示送達之必
    備方式。查本案相關裁決書於辦理公示送達時行政程序法已
    開始施行，當時辦理公示送達僅於90年4 月19日刊登於臺北
    市政府公報，並未於臺北市交通事件裁決所公告欄黏貼本案
    公告資料，此有本院依職權函詢，臺北市交通事件裁決所98
    年3 月25日北市裁催字第09833685400 號函覆主旨說明及附
    件臺北市政府90年4 月19日夏字第13期公報附卷可稽，揆諸
    前開行政程序法有關公示送達合法生效要件之規定，本件相
    關裁決書雖經辦理公示送達，惟其公示送達程序因不備公示
    送達合法程式要件，本件裁決書尚未合法送達於異議人。
  (五)原處分機關應送達於異議人之本件裁決書既未合法送達，依
    程序優先於實體原則，自無從因嗣後裁決機關已逕行對異議
    人裁處罰鍰，即認已經補正前開送達程序，本件應由原處分
    機關依法另向異議人為送達，在未有合法送達該等裁決書前
    ，原處分機關之裁決均無從對異議人發生效力。
五、綜上說明，本件道路交通違規事件之裁決並未合法送達異議
    人即受處分人，原處分機關據以援引修正前道路交通管理處
    罰條例第56條第1 項第10款等規定，裁處罰鍰共計38萬
    4,600 元，實有未洽，本件異議為有理由，應均撤銷原處分
    ，另請原處分機關為適法之處理。
據上論斷，應依道路交通案件處理辦法第20條前段，裁定如主文
。
中    華    民    國    98    年    8     月    31    日
                  交通法庭法  官  李育仁
以上正本證明與原本無異。
如不服本裁定應於送達後5 日內向本院提出抗告狀。
                          書記官  張茹茵
中    華    民    國    98    年    8     月    31    日


司法院資訊處製作；財團法人民間司法改革基金會備份。
